臺灣高等法院刑事判決
111年度上訴字第1134號
上  訴  人  
即  被  告  吳珮慈



選任辯護人  林詠御律師(法扶律師)
上列上訴人因洗錢防制法等案件，不服臺灣宜蘭地方法院110年
度訴字第312號，中華民國111年2月9日第一審判決（起訴案號：
臺灣宜蘭地方檢察署110年度偵字第2998號），提起上訴，本院
判決如下：
    主  文
上訴駁回。
    事  實
一、吳珮慈可預見將自己之金融機構帳戶提供不相熟之人使用，
     有遭他人利用作為詐欺取財轉帳、匯款等犯罪工具，並以
     之作為收受、提領特定犯罪所得使用，為之提領可能替詐
     欺之人收取詐欺等犯罪贓款，並產生遮斷資金流動軌跡以
     逃避國家追訴、處罰之效果，而以此掩飾犯罪所得之真正
     去向，竟仍與方笠騰（所涉詐欺取財、洗錢部分，由臺灣
     嘉義地方法院審理中）共同意圖為自己不法所有，基於縱
     生此結果亦不違背其本意之詐欺取財及掩飾、隱匿詐欺犯
     罪所得去向洗錢之不確定故意犯意聯絡，於民國110年2月5
     日上午10時47分至11時27分間，將其所申設之中國信託商
     業銀行帳號000-000000000000號帳戶（下稱本案帳戶）之
     帳號資料告知方笠騰，供作轉帳匯款之用，由方笠騰以如
     附表「詐騙時間」、「詐騙方式」欄所示，對簡振洋、賴
     俊良施以詐術，致其等陷於錯誤，而分別匯款至本案帳戶
     內，並由吳珮慈依方笠騰之指示，於如附表「取款時間、
     地點及金額」欄所示提領款項，並於如附表「交付金額及
     地點」欄所示，將所示金額交付予方笠騰及其指定之人，
     以此方式製造金流之斷點，而掩飾、隱匿該詐欺犯罪所得
     之去向與所在。嗣因簡振洋、賴俊良發覺受騙報警處理，
     始循線查悉上情。
二、案經簡振洋、賴俊良訴由宜蘭縣政府警察局羅東分局報告臺
    灣宜蘭地方檢察署檢察官偵查起訴。　
    理  由
一、證據能力：
　　按被告以外之人，於審判外之陳述，雖不符刑事訴訟法第15
    9條之1至第159條之4之規定，而經當事人於審判程序同意作
    為證據，法院審酌該言詞陳述或書面陳述作成時之情況，認
    為適當者亦得為證據。當事人、代理人或辯護人於法院調查
    證據時，知有第159條第1項不得為證據之情形，而未於言詞
    辯論終結前聲明異議者，視為有前項之同意。刑事訴訟法第
    159條之5定有明文。本案下列所引用被告以外之人於審判外
    之陳述，經檢察官、上訴人即被告吳珮慈及辯護人均同意作
    為證據，且迄本案言詞辯論終結時均未聲明關於證據能力之
    異議，本院審酌該證據資料製作時之情況，亦無違法不當或
    證明力明顯過低之瑕疵，以之作為證據應屬適當，依上開規
    定，認該供述證據具證據能力。至卷內所存經本判決引用之
    非供述證據部分，經核與本件待證事實均具有關聯性，且無
    證據證明係違反法定程序所取得，依刑事訴訟法第158條之4
    反面解釋，均有證據能力。
二、認定事實：
　㈠訊據被告矢口否認有何詐欺犯行，辯稱：伊固有提供本案帳
    戶供他人匯款，並協助提領款項交予方笠騰，惟係方笠騰為
    清償對伊之借款，伊並不知所匯入者係詐欺款項云云。
　㈡經查：
　⒈方笠騰以如附表「詐騙時間」、「詐騙方式」欄所示，對告
    訴人簡振洋、賴俊良（下稱告訴人2人）施以詐術而致其等
    陷於錯誤，及於110年2月5日上午以通訊軟體Messenger暱稱
    「方向盤」與被告聯繫，被告並於同日上午10時47分至11時
    27分間，將其所申設之本案帳戶帳號告知方笠騰，供告訴人
    2人以如附表「匯款時間」、「匯入金額」所示匯入款項，
    被告復依方笠騰之指示，分別如附表「取款時間、地點及金
    額」、「交付金額及地點」欄所示，自本案帳戶內提領款項
    並交付予方笠騰及其指定之人等情，業據被告所供承，核與
    證人即同案被告方笠騰、告訴人2人證述情節相符，並有暱
    稱為「方向盤」之方笠騰與告訴人簡振洋、賴俊良及被告間
    之Messenger對話紀錄擷圖、告訴人2人網路匯款資料畫面擷
    圖、本案帳戶個資檢視資料、中國信託商業銀行股份有限公
    司110年3月17日中信銀字第110224839061645號函及所附本
    案帳戶基本資料及交易明細等件在卷可稽，堪認屬實。
　⒉被告就提供帳戶予方笠騰並協助提領款項等情，固辯稱：我
    有在玩「星城博奕」之線上遊戲，方笠騰知道我生活困苦，
    所以於109年8月間幫我找朋友買星城遊戲幣換成現金，但方
    笠騰把遊戲幣賣掉後沒有給我錢，因此欠我7,500元，之後
    有陸續還錢，但還剩下1,500元沒有還；後來方笠騰失蹤一
    陣子，又出現後我就要求他還錢，他就跟我要帳號說要用匯
    款的，我提領附表編號1匯入之1萬元後便拿走其中的1,500
    元作為方笠騰的還款；當天晚上方笠騰突然又打電話來說朋
    友會匯款8,000元至本案帳戶，我想說可能是方笠騰賣幣的
    錢，沒有多問就幫他領，並有要求500元吃紅云云，並舉其
    與暱稱「歐都麥」之人之Messenger對話紀錄為據。惟查：
　⑴據證人方笠騰於偵訊時證稱：伊以朋友要匯款過來、自己的
    帳戶不能用為由，向被告借用本案帳戶，並請被告幫忙領取
    附表編號1之款項，因被告領錢後向伊借款1,500元，所以僅
    交給伊8,500元等語（見偵卷第21頁），顯與被告前開所辯
    係方笠騰對其清償借款云云相左。
　⑵證人方笠騰固於本院審理時改稱：伊在7、8年前欠被告約2萬
    元，但事發當天請被告領款前後，有另外還被告1,500元，
    並非由被告自提領款項中自行扣除，伊大約還欠被告1萬多
    元；伊不知道被告有在玩「星城博奕」線上遊戲，印象中並
    無代被告兌換星城遊戲幣欠款7,500元之情形，只知道被告
    當時生活很困苦，連租屋吃飯的錢都沒有，而被告又以為附
    表編號2之款項是伊賭博賺來的，所以才會要求吃紅500元等
    語（見本院卷第148至160頁），然上開證詞亦與被告所辯之
    欠款時間、金額、原因及清償情形均有不符，且依方笠騰此
    部分所述，被告既對方笠騰具2萬元債權，並認為其中8,000
    元係賭博而來之不義之財，在生活困頓之情形下，卻從中僅
    受償1,500元，尚需另以吃紅之名義始能再索取500元，而非
    要求方笠騰如數清償借款，亦與常情未符。
　⑶依被告所舉上開對話紀錄擷圖所示（參原審卷第105頁），「
    歐都麥」固於109年8月9日向被告稱「有多少先拿就補到750
    0給妳」等語，並據證人方笠騰證稱：此確為伊以「歐都麥
    」之暱稱與被告之對話，係伊要還被告之唯一一筆欠款云云
    （見本院卷第149頁），然方笠騰所述除與其前開所證與被
    告間之欠款情形不符外，該對話擷圖並無前後語句可資判斷
    其語境脈絡，尚難據此認定被告與方笠騰間確有借款情形。
　⑷從而，被告所辯既有前開瑕疵，復與證人方笠騰之證述情節
    相互矛盾，即難憑信。
  ㈢按刑法之故意犯，可分為直接故意與不確定故意，所謂不確
    定故意即指行為人對於構成犯罪之事實，預見其發生而其發
    生並不違反其本意，刑法第13條第2項定有明文。次按於郵
    局或銀行等金融機構開設存款帳戶暨請領存摺及提款卡，係
    針對個人身分及信用予以資金流通之經濟活動，具有強烈專
    屬性，且任何人均可在不同之金融機構申辦數個金融帳戶存
    摺、提款卡使用，如無正當理由，實無借用他人存摺、提款
    卡使用之理，而銀行帳戶存摺、提款卡及密碼亦事關個人財
    產權益之保障，其專有性甚高，除非本人或與本人親密關係
    者，難認有何理由可自由流通使用該存摺、提款卡及密碼，
    一般人均有妥為保管及防止他人任意使用之認識，縱特殊情
    況偶需交付他人使用，亦必深入瞭解用途及合理性，始予提
    供，否則極易被利用為與財產有關之犯罪工具；而一般人無
    正當理由借用帳戶予他人使用，客觀上可預見將供某筆資金
    存入後再行領出，而具隱瞞其流程及行為人身分曝光之用意
    ，報章媒體亦一再披露詐騙集團為規避查緝，所使用人頭帳
    戶以遂行詐欺、洗錢之不法犯罪態樣。經查，被告於行為時
    為32歲，具有高中畢業之智識程度，非年幼無知或毫無社會
    經驗之人，其對於詐欺集團利用人頭帳戶之犯罪型態，及避
    免自身金融帳戶供作詐財工具之常識，應有所認識，亦據其
    陳稱：伊與方笠騰約6、7年前認識，當時方笠騰甫因案出監
    ，是在伊夜市攤位對面幫表哥顧店，雙方並沒有很熟，不清
    楚方笠騰的真實姓名及住處，平時也沒有碰面；案發當日是
    方笠騰突然傳訊息，要伊提供帳戶借他匯款，伊平常有看新
    聞知道帳戶不能隨便借他人使用，所以和方笠騰一起去領款
    ；第2次（即附表編號2）匯進來的8,000元，方笠騰並沒有
    講是什麼錢，伊也沒有特別問就幫忙領了等語（見原審卷第
    91、141至143頁、本院卷第165頁），是被告與方笠騰僅係
    點頭之交，彼此間並不熟識，亦不知悉方笠騰所需匯入款項
    之來源及用途，竟率爾提供本案帳戶匯款使用，及協助提領
    款項後轉交予方笠騰及其指定之人，並分別獲取1,500元及5
    00元之報酬，復臨訟辯稱係供方笠騰為償還借款使用云云，
    況依其所辯，其於欠款清償完畢後仍續為方笠騰提領第2次
    款項，當信其除客觀上業已構成詐欺取財及製造不法所得金
    流斷點之行為外，主觀上確有預見縱有人利用其該帳戶以實
    施犯罪，亦不違背其本意之不確定詐欺及洗錢故意。辯護人
    固為被告辯稱其陳述及判斷能力較一般人弱云云，然被告既
    具有高中畢業之智識程度，於偵審時就所詢問題亦能對應回
    答，並能知曉「星城博奕」之線上遊戲幣得以轉換現金，為
    方笠騰提領金錢後尚知收取報酬（吃紅），難認其陳述及判
    斷能力有何較弱而影響其所具不確定故意之情形，辯護人上
    開辯解尚難憑採。
  ㈣綜上所述，本案事證明確，被告犯行堪以認定，應依法論科
    。
三、論罪：
　㈠核被告所為，係犯洗錢防制法第14條第1項之一般洗錢罪、刑
    法第339條第1項之詐欺取財罪。被告與方笠騰就上開犯行具
    犯意聯絡及行為分擔，應論以共同正犯。被告就附表編號1
    、2所為，均係以一行為觸犯數罪名，應依刑法第55條規定
    從一重論以一般洗錢罪。而其如附表編號1、2所為，犯意各
    別，行為互殊，應予分論併罰。
　㈡被告前因違反毒品危害防制條例案件，分別經原審法院以104
    年度易字第440號判處有期徒刑2月確定、以105年度簡字第4
    08號、第785號分別判處有期徒刑3月、3月確定，經本院以1
    05年度上訴字第2977號認犯3罪，各判處有期徒刑1年9月確
    定，上開各罪並經本院以107年度聲字第190號裁定應執行有
    期徒刑3年確定，並於108年9月6日縮短刑期假釋出監，於10
    9年4月13日假釋期滿未經撤銷以已執行論，有本院被告前案
    紀錄表在卷可參，其於受有期徒刑執行完畢後，5年內故意
    再犯本案有期徒刑以上所示之各罪，固符刑法第47條第1項
    之累犯要件，惟其所犯前案與本案罪質不同，犯罪類型、行
    為態樣亦屬有間，難認有何特別惡性或對刑罰反應力薄弱之
    情，參酌司法院大法官釋字第775號解釋意旨，無加重其刑
    之必要。
四、駁回上訴之理由：
　　原審同此認定，並以行為人之責任為基礎，審酌被告非毫無
    智識程度及社會經驗之成年人，應可預見任意提供個人專屬
    性極高之金融帳戶資料予他人，將遭詐騙集團成員利用為詐
    欺取財等不法犯罪之工具，竟仍貿然提供本案帳戶資料，致
    使該帳戶被利用為他人犯詐欺取財罪之人頭帳戶，造成告訴
    人2人受騙而受有財產上損失，並參與款項之提領，使方笠
    騰恃以實施詐欺犯罪，復掩飾犯罪贓款去向，致執法人員追
    查不易，危害社會治安並嚴重擾亂社會正常交易秩序，所為
    實屬不該，犯後仍否認犯行，且迄未與告訴人2人達成和解
    ，賠償其等所受之損害，兼衡其自述高中畢業之智識程度，
    目前待業中，經濟狀況不佳，一個小孩出養中，一個小孩在
    寄養家庭，暨其犯罪動機、目的、手段等一切情狀，分別量
    處如附表原審主文欄所示之刑，並定應執行有期徒刑4月，
    併科罰金1萬2,000元，及諭知罰金易服勞役之折算標準，扣
    案犯罪所得1,500元、500元均依刑法第38條之1第1項前段、
    第3項規定宣告沒收，於全部或一部不能沒收或不宜執行沒
    收時，追徵其價額。經核原審之認事用法及沒收之諭知並無
    違誤，量刑亦屬妥適。被告上訴否認犯行及為前開辯解，並
    非有據，已如前述，被告上訴為無理由，應予駁回。
據上論斷，應依刑事訴訟法第368條，判決如主文。
本案經檢察官曾尚琳提起公訴，檢察官陳慧玲到庭執行職務。
中　　華　　民　　國　　111 　年　　8 　　月　　18　　日
                  刑事第八庭  審判長法　官  陳世宗
                                    法　官  呂寧莉
                                    法　官  林呈樵
以上正本證明與原本無異。
如不服本判決，應於收受送達後20日內向本院提出上訴書狀，其
未敘述上訴之理由者並得於提起上訴後20日內向本院補提理由書
（均須按他造當事人之人數附繕本）「切勿逕送上級法院」。
                                    書記官  謝雪紅
中　　華　　民　　國　　111 　年　　8 　　月　　18　　日
附錄：本案論罪科刑法條全文
洗錢防制法第14條
有第二條各款所列洗錢行為者，處7年以下有期徒刑，併科新臺
幣5百萬元以下罰金。
前項之未遂犯罰之。
前二項情形，不得科以超過其特定犯罪所定最重本刑之刑。
中華民國刑法第339條
（普通詐欺罪）
意圖為自己或第三人不法之所有，以詐術使人將本人或第三人之
物交付者，處5年以下有期徒刑、拘役或科或併科50萬元以下罰
金。
以前項方法得財產上不法之利益或使第三人得之者，亦同。
前二項之未遂犯罰之。
附表：
編號 告訴人 詐騙時間（民國） 詐騙方式 匯款時間 匯入金額（新臺幣） 取款時間、地點及金額 交付金額及地點 原審主文欄     1 簡振洋 110年2月5日上午8時47分許 在社群平台臉書社團「Nintendo Switch&PS4 PS5遊戲主機買賣、交換、討論平台(台灣遊戲王)」張貼販賣switch遊戲片之資訊，並提供通訊軟體Messenger帳號，供欲購買上開商品者加入，俟簡振洋於左列時間見該訊息而與之聯繫後，再以Messenger暱稱「方向盤」向簡振洋佯稱欲以10,000元之價格，販賣switch遊戲片8片等語，致簡振洋陷於錯誤而匯款至本案帳戶 110年2月5日上午11時49分許 10,000元 110年2月5日中午12時33分許在宜蘭縣○○鄉○○路○段000號統一便利商店孝威門市提領10,000元 在宜蘭縣○○鄉○○路○段000號統一便利商店孝威門市交付8,500元予方笠騰 吳珮慈共同犯洗錢防制法第十四條第一項之一般洗錢罪，累犯，處有期徒刑參月，併科罰金新臺幣壹萬元，罰金如易服勞役，以新臺幣壹仟元折算壹日。 未扣案之犯罪所得新臺幣壹仟伍佰元沒收，於全部或一部不能沒收或不宜執行沒收時，追徵其價額。   2 賴俊良 110年2月5日中午12時許 在社群平台臉書某社團張貼販賣switch遊戲片之資訊，並提供通訊軟體Messenger帳號，供欲購買上開商品者加入，俟賴俊良於左列時間見該訊息而與之聯繫後，再以Messenger暱稱「方向盤」向賴俊良佯稱欲以8,000元之價格，販賣switch遊戲片6片等語，致賴俊良陷於錯誤而匯款至本案帳戶 110年2月5日晚間6時41分許 8,000元 110年2月5日晚間6時43分許在宜蘭縣○○鄉○○路○段000號統一便利商店孝威門市提領8,000元 在宜蘭縣五結鄉五結路1段與孝威路口附近交付7,500元予方笠騰所指示之人 吳珮慈共同犯洗錢防制法第十四條第一項之一般洗錢罪，累犯，處有期徒刑參月，併科罰金新臺幣捌仟元，罰金如易服勞役，以新臺幣壹仟元折算壹日。 未扣案之犯罪所得新臺幣伍佰元沒收，於全部或一部不能沒收或不宜執行沒收時，追徵其價額。